臺北高等行政法院判決
　　　　　　　　　　　　　　　　　　 92年度訴字第00968號
　　　　　　　　　　　　　　　.
原　　　告　永裕興業股份有限公司
代　表　人　甲○○
訴訟代理人　林昇平（會計師）
被　　　告　財政部臺北市國稅局
代　表　人　張盛和（局長）
訴訟代理人　乙○○
　　　　　　丁○○
　　　　　　丙○○
上列當事人間因營業稅事件，原告不服財政部中華民國92年1月7
日台財訴字第09300070318號訴願決定，提起行政訴訟。本院判
決如下：
　　主  文
訴願決定及原處分 (含復查決定)關於罰鍰超過新台幣壹佰柒拾
捌萬玖仟壹佰元部分撤銷。
原告其餘之訴駁回。
訴訟費用由被告負擔二分之一，餘由原告負擔。
　　事  實
一、事實概要：原告於89年11月銷售貨物（勞務），開立字軌號
    碼DP00000000等統一發票4紙，銷售額計新台幣 (下同 )35,
    783,130元（不含稅），惟未於次期開始15日內合併申報銷
    售額並繳納應納之營業稅，案經台北市稅捐稽徵處查獲審理
    違章成立，乃核定原告逃漏營業稅1,789,156元（逐筆計算
    ）違章成立，除核定補徵所漏稅額（原告業於89年5月2日繳
    納）外，並按所漏稅額1,789,156元處以2倍罰鍰計3,578,30
    0元（計至百元止）。原告對罰鍰處分不服，申請復查，未
    獲變更，提起訴願，亦經決定駁回，遂提起本件行政訴訟。
二、兩造聲明：
  　(一)原告聲明：訴願決定、原處分均撤銷。
　　(二)被告聲明：
      1.原罰鍰處分超過1,789,100元部分撤銷。
      2.原告其餘之訴駁回。
三、兩造之爭點：原告於90年5月2日申請更正並補繳稅額，有無
                稅捐徵法第48條之1第1項之適用？
　  (一)原告主張之理由：
      1.按財政部75年3月28日台財稅第7533353號函釋：「稅捐
        稽徵機關依稅法規定核課稅捐，乃屬行政行為，該行政
        行為除法律另有規定外（如公示送達）應以到達相對人
        始生效力。」可見納稅義務人發函給稽徵機關之發文日
        係以納稅義務人郵戳寄出日為發文日。訴願決定引財政
        部80年8月16日台財稅第801253598號函釋，認為應以稽
        徵機關函查日為調查基準日，然本案函查日即寄發調查
        函日期係90年5月3日，訴願決定此日期隻字未提及，顯
        有違公平原則；按行政機關要求納稅義務人的文書發文
        日，須以寄發郵戳日為發文日，並非納稅義務人文書上
        所載之發文日。該函亦明文規定「發函通知營業人限期
        提供帳簿憑證等相關資料接受調查，以確認涉嫌違章事
        實並以函查日（即發文日）為調查基準日。」此發文日
        是指寄發公文書的發文日期，絕非指公文書上承辦人員
        自行書寫的發文日。
      2.本案係因前任會計人員離職交待未清，後經現任會計人
        員辦理結算申報作業時發現短繳，即自動補繳，原告係
        90年5月7日收到原處分機關之調查文，稅原處分機關郵
        戳寄出日期為90年5月3日，原告於90年5月2日已補繳補
        報稅款，已符稅捐稽徵法第48條之1規定之精神，依法
        不應處罰。又原告因不諳稅法，事後填列稅捐機關制式
        的聲明書，係原處分機關告知，依據「稅務違章案件裁
        罰金額或倍數參考表使用須知」規定，每位納稅義務人
        只要填報營業稅自動補報補繳稅額繳款書，均需填寫此
        表格，若有處罰，只要原告填列此聲明書則處罰將減輕
        ，當然若事後查明無違章事實，此聲明書亦是無效的，
        懇請　大院查明事實真相，免予裁罰。
      3.又訴願決定書「…惟核係在原處分機關於90年5月1日以
        北市稽中正甲字第909243814號函請訴願人提示相關帳
        證資料供核日之後，即無稅捐稽徵法第48條之1補稅免
        罰規定之適用。」等語，顯有誤解，蓋本案實情是原處
        分機關郵寄發文日為90年5月3日，在同年5月1日又如何
        函請原告提示相關帳證資料？
　　(二)被告主張之理由：
      1.按「營業人除本法另有規定外，不論有無銷售額，應以
        每2月為1期，於次期開始15日內，填具規定格式之申報
        書，檢附退抵稅款及其他有關文件，向主管稽徵機關申
        報銷售額、應納或溢付營業稅額。…」「納稅義務人，
        有左列情形之一者，除追繳稅款外，按所漏稅額處1 倍
        至10倍罰鍰，並得停止其營業：三、短報或漏報銷售額
        者。」及「納稅義務人自動向稅捐稽徵機關補報並補繳
        所漏稅款者，凡屬未經檢舉及未經稽徵機關或財政部指
        定之調查人員進行之案件，左列之處罰一律免除；其涉
        及刑事責任者，並得免除其刑：一本法第41條至第45條
        之處罰。二各稅法所訂關於逃漏稅之處罰。」分別為行
        為時營業稅法第35條第1項規定、同法第51條第3款規定
        及稅捐稽徵法第48條之1第1項所明定。
      2.卷查原告違章事實有財政部財稅資料中心產出之89年
        11-12月營業人進銷項憑證交查異常查核清單乙頁、市
        稅處中正分處90年5月1日北市稽中正甲字第9090243814
        號（調查）函等影本附卷可稽，其違章事證明確，洵堪
        認定，且為原告所不否認。至原告主張免予處罰乙節，
        按司法院釋字第275號解釋意旨，原告未依法申報銷售
        額致逃漏營業稅，自屬有過失，仍應處罰；且原告雖於
        90年5月2日繳納稅款，惟係於原處分機關90年5月1日發
        文開始進行調查之後，核無稅捐稽徵法第48條之1免罰
        規定之適用。
      3.末查，本案罰鍰部分，原核定按所漏稅額1,789,156元
        處2倍罰鍰3,578,300元，原無不合，惟依財政部93年3
        月29日台財稅第0000000000號令頒之「稅務違章案件裁
        罰金額或倍數參考表」規定，銷貨時已依法開立發票，
        惟於申報當期銷售額時有短報或漏報銷售額情事，按所
        漏稅額處2倍罰鍰。但於裁罰處分核定前已補報補繳稅
        款及以書面或於談話筆（紀）錄中承認違章事實者，處
        1倍罰鍰。故本案罰鍰金額應更正為1,789,100元。
　　理  由
一、本件原告起訴時之代表人為唐興平，嗣於訴訟中變更為甲○
    ○，茲據新任代表人具狀聲明承受訴訟，經核無不合，應予
    准許。
二、按「營業人除本法另有規定外，不論有無銷售額，應以每2
    月為1期，於次期開始15日內，填具規定格式之申報書，檢
    附退抵稅款及其他有關文件，向主管稽徵機關申報銷售額、
    應納或溢付營業稅額。其中應納營業稅額者，應先向公庫繳
    納後，檢同繳納收據一併申報。」「納稅義務人，有左列情
    形之一者，除追繳稅款外，按所漏稅額處1倍至10倍罰鍰，
    並得停止其營業：…三、短報或漏報銷售額者。」行為時營
    業稅法第35條第1項及第51條分別定有明文。
三、本件原告於89年11月銷售貨物，開立字軌號碼：DP00000000
    號等統一發票4張，銷售額計35,783,130元 (不含稅)，惟未
    於次期開始15日內合併申報銷售額並繳納應納之營業稅，經
    原處分機關台北市稅捐稽徵處查獲審理違章成立，除核定補
    徵所漏稅額11,789,156元外，並按所漏稅額處2倍罰鍰計3,
    578,300元之事實，為兩造所不爭，原告不服前開罰鍰處分
    ，循序提起行政訴訟，主張：其在未收到原處分機關調查函
    前，即於90年5月2日自動申報並補繳所漏營業稅額，依稅捐
    稽徵法第48條之1規定，應免予裁罰。故本件之爭執，厥在
    於原告補報繳所漏前開營業稅額，有無稅捐稽徵法第48條之
    1規定免罰之適用？
四、經查：
    (一)按稅捐稽徵法第48條之1第1規定：「納稅義務人自動向稅
      捐稽徵機關補報並補繳所漏稅款者，凡屬未經檢舉及未經
      稽徵機關或財政部指定之調查人員進行調查之案件，左列
      之處罰一律免除；其涉及刑事責任者，並得免除其刑：一
      本法第41條至第45條之處罰。二各稅法所定關於逃漏稅之
      處罰。」又財政部80年8月16日台財稅第801253598號函檢
      發之稅捐稽徵法第48條之1所稱進行調查之作業步驟及基
      準日之認定原則：「…營業稅異常資料之案件…二左列案
      件，經辦人員應於簽收當日簽報並敘明涉嫌違章情節與事
      項，發函通知營業人限期提供帳簿憑證等相關資料接受調
      查，以確認涉嫌違章事實並以函查日 (即發文日)為調查
      基準日。…2.短、漏報銷售額者。…」係財政部本於稅捐
      稽徵中央主管機關職權，為執行稅捐稽徵法第48條之1所
      稱進行調查之作業步驟及基準日之認定，所為技術性補充
      規定，俾所屬公務員或下級機關所屬公務員執行職權之依
      據，符合稅捐稽徵法之立法意旨，自可予以適用。
    (二)查原告於89年11月間銷售貨物，銷售額計35,783,130元(
      不含稅)，未依法申報銷售額致逃漏營業稅等情，業據原
      告自認在卷，原告雖於90年5月2日補報並補繳稅款，惟原
      處分機關早於90年5月1日即發文通知原告提供帳簿憑證等
      相關資料接受調查，此有原處分機關90年5月1日北市稽中
      正甲字第9090243814號函附原處分卷可稽，揆諸前揭規定
      及函釋意旨，本件調查基準日應為90年5月1日無訛，原告
      90年5月2日始向被告申請更正，自無前揭稅捐稽徵法第48
      條之1規定自動補報補稅免罰之適用至明。原告訴稱原處
      分機關前揭調查函係於90年5月3日寄出，其於90年5月7日
      收到前揭調查函前，早於90年5月2日自動補繳營業稅，應
      符合稅捐稽徵法第48條之1免罰規定云云，尚非有據。原
      處分機關以原告漏報銷售額，按所漏稅額11,789,156元處
      2倍之罰鍰3,578,300元，原無不合。嗣因財政部93年3月
      29日台財稅第0000000000號令頒修正之「稅務違章案件裁
      罰金額或倍數參考表」規定，短報或漏報銷售額者，銷貨
      時已依法開立發票，惟於申報當期銷售額時有短漏報銷售
      額情事，按所漏稅額處2倍罰鍰。但於裁罰處分核定前已
      補報補繳稅款及以書面或於談話筆（紀）錄中承認違章事
      實者，處1倍罰鍰，被告據此認諾本件罰鍰超過1,789,100
      元部分撤銷，經核屬被告裁量權範圍，且與公益無違，爰
      依其認諾之聲明而為判決。
五、從而，訴願決定及原處分關於罰鍰金額超過1,789,100元部
    分，應予撤銷；其餘部分，原告請求加以撤銷，為無理由，
    應予駁回。
據上論結，本件原告之訴為一部有理由，一部無理由，依行政訴
訟法第98條第3項前段、第104條，民事訴訟法第79條，判決如主
文。
中　　華　　民　　國　　94　　年　  11　　月　 16  　 日
                       第四庭審判長法  官　徐瑞晃
                                   法  官　吳慧娟
                                   法  官　蕭惠芳
上為正本係照原本作成。
如不服本判決，應於送達後20日內，向本院提出上訴狀並表明上
訴理由，如於本判決宣示後送達前提起上訴者，應於判決送達後
20日內補提上訴理由書（須按他造人數附繕本）。
中　　華　　民　　國　　94　　年　  11　　月　 16  　 日
            　　　　　　   　　　　書記官  李淑貞
